【裁判字號】    98,台上,953
【裁判日期】    980226
【裁判案由】    違反槍砲彈藥刀械管制條例
【裁判全文】
最高法院刑事判決              九十八年度台上字第九五三號
上  訴  人  甲○○
選任辯護人  江雍正律師
            王進勝律師
            吳賢明律師
上  訴  人  乙○○
上列上訴人等因違反槍砲彈藥刀械管制條例案件，不服台灣高等
法院高雄分院中華民國九十五年六月二十七日第二審判決（九十
五年度上訴字第六八七號，起訴案號：台灣高雄地方法院檢察署
九十四年度偵字第二五二七號），提起上訴，本院判決如下：
    主  文
原判決關於甲○○部分撤銷，發回台灣高等法院高雄分院。
乙○○之上訴駁回。
    理  由
一、撤銷發回部分（即上訴人甲○○部分）：
本件原判決認定上訴人甲○○於民國九十四年一月八日晚上七時
至八時許，明知乙○○委託其保管如原判決事實欄所示之改造手
槍具有殺傷力（下稱改造手槍），仍未經許可，基於寄藏改造手
槍之犯意，將該改造手槍藏置在其屏東縣萬丹鄉○○路三八二號
之住處。嗣於九十四年一月二十八日上午十一時五十分許，為警
在甲○○前揭住處搜獲該改造手槍及如原判決附表編號２至１８
所示之物品等情。因而撤銷第一審關於甲○○部分之判決，改判
論處甲○○未經許可，寄藏可發射子彈具有殺傷力之改造手槍罪
刑，固非無見。
惟查：(一)、刑事訴訟法第一百五十九條第一項規定：被告以外之
人（含共同被告、共犯、證人、鑑定人、被害人等）於審判外之
言詞或書面陳述，除法律有規定者外，不得作為證據。所謂法律
有規定，即包括同法第一百五十九條之一至第一百五十九條之五
等，規定傳聞證據具有證據能力之例外情形。故如採被告以外之
人於審判外之言詞，即如警詢或檢察官偵查中之言詞為證據時，
必須符合法律所規定之例外情形，方得認其審判外之陳述有證據
能力，並須於判決中具體說明其符合傳聞證據例外可信之情況及
心證理由，否則即有違證據法則及判決不備理由之違誤。原判決
認定甲○○有前揭犯行，係依憑共同被告乙○○於警詢中供述各
情（原判決第五頁第三至六行），為其主要論據之一。然刑事訴
訟法第二百八十七條之二規定：「法院就被告本人之案件調查共
同被告時，該共同被告準用有關人證之規定」，即共同被告對於
其他共同被告之案件，為被告以外之第三人，本質上屬於證人。
甲○○否認有前揭犯行，而乙○○於警詢中供述各情，就甲○○
而言，係屬被告以外之人於審判外所為之陳述，原則上無證據能
力。乃原判決未說明乙○○於警詢中供述各情，是否有刑事訴訟
法所規定例外得為證據之情形，逕以乙○○於警詢中供述各情，
為認定甲○○有前揭犯行之依據，致甲○○上訴意旨得據以指摘
，尚有未合。(二)、認定犯罪事實應依證據，為刑事訴訟法所明定
，被告否認犯罪事實所持之辯解，縱屬不能成立，仍非有積極證
據足以證明其犯罪行為，不能遽為有罪之認定。甲○○始終否認
有前揭犯行，辯稱：伊不知道扣案之改造手槍具有殺傷力等情，
而原判決理由欄僅論述甲○○關於辯解：乙○○跟伊說有玩具槍
，伊以為是要給小孩玩的，所以伊就拿回去放在玩具堆裡等語，
不足採信之理由（原判決理由欄壹、二、(二)），惟並未說明經由
何項調查及有何證據，堪認甲○○於受乙○○委託寄藏時，其確
知悉乙○○所交付之改造手槍具有殺傷力，致甲○○上訴意旨得
據以指摘，其理由欠備，遽行判決，難昭折服。甲○○上訴意旨
指摘原判決關於其部分不當，尚非全無理由。按第三審法院應以
第二審判決所確認之事實為判決基礎，刑事訴訟法第三百九十四
條第一項前段定有明文。原判決上述之違背法令，影響於事實之
確定，本院無可據以為裁判，應將原判決關於此部分撤銷，發回
原審法院更為審判。
二、上訴駁回部分（即上訴人乙○○部分）：
按刑事訴訟法第三百七十七條規定，上訴於第三審法院，非以判
決違背法令為理由，不得為之。是提起第三審上訴，應以原判決
違背法令為理由，係屬法定要件。如果上訴理由書狀並未依據卷
內訴訟資料，具體指摘原判決不適用何種法則或如何適用不當，
或所指摘原判決違法情事，顯與法律規定得為第三審上訴理由之
違法情形，不相適合時，均應認其上訴為違背法律上之程式，予
以駁回。本件上訴人乙○○上訴意旨略稱：(一)、改造手槍之外觀
與真槍相似，乙○○因離家北上工作，擔心家中父母見及恐慌，
而將之寄藏在甲○○家中。乃原判決於無明確證據之情形下，逕
予推論乙○○知悉改造手槍具有殺傷力；又上訴人二人於警詢中
並未串供，而上訴人二人於警詢中所供相符，足見乙○○並不知
改造手槍具有殺傷力，原判決就該有利於乙○○之辯解，未說明
其何以不能為有利乙○○論斷之理由，均於法有違。(二)、乙○○
於警詢中供述：伊於九十四年一月二日，在伊祖父墳墓拾獲玩具
手槍等情，且乙○○並欲帶同警方前往探查，足見乙○○上開供
述並非虛構。乃原判決認定乙○○於九十四年一月二日，自不詳
姓名人之處取得具殺傷力之改造手槍，而為不利乙○○之推論；
上訴人二人均供稱：改造手槍係置放在其上標示有「模型玩具」
之紙盒中，彼等二人均不知該改造手槍具有殺傷力等情，而警方
查獲置放改造手槍之紙盒，其內另置放有其他玩具，該紙盒係置
放在甲○○臥房衣櫃上方等情，已據證人李飛德、洪碧霞、林建
南證述明確，而倘甲○○知悉該改造手槍具有殺傷力，衡情其應
無任意置放改造手槍之理，乃原判決未說明上情其何以不能為有
利乙○○論斷之理由；警方所查扣如原判決附表所示之物品，其
中僅有改造手槍具有殺傷力，而依洪碧霞相關供述各情，足見甲
○○並不知其內有具有殺傷力之槍枝，乃原判決逕為不利乙○○
之認定，均於法有違。(三)、持有槍枝係指執持占有槍枝而言，即
持有槍枝係重在處罰實際占有者。乃原判決說明乙○○雖將改造
手槍交與甲○○寄藏，然其間接持有仍屬犯罪行為之繼續，應依
修正後槍砲彈藥刀械管制條例第八條第四項之規定論處等情，所
為論述說明於法有違等語。惟查原判決認定乙○○有如原判決事
實欄所載之未經許可，持有可發射子彈具有殺傷力之改造手槍犯
行，係以訊據乙○○供承持有本件改造手槍等情是實，雖辯稱：
該改造手槍是在伊祖父墳墓拾獲，伊以為是玩具槍，並不知其具
有殺傷力云云。然查改造手槍確具有殺傷力，業據內政部警政署
刑事警察局鑑驗明確，有該局九十四年二月十八日刑鑑字第0940
019870號槍彈鑑定書、九十四年六月九日刑鑑字第0940086357號
函可稽。參酌乙○○於警詢及檢察官偵查中供承：因伊怕被父母
親發現，所以將該批槍彈寄藏於甲○○住處……等情，而苟乙○
○認為其所持有者僅係玩具槍，則其何須擔心遭父母責罵，而特
意將之交與甲○○藏放；一般人於拾獲槍枝時為避免日後麻煩，
通常會予以丟棄或送警處理，甚少有將之據為己有之情形，而乙
○○陳明伊祖父之墳墓並非公墓，則苟其發現在私有土地上遭人
任意棄置槍枝，衡情應無不將上情告知其父母之理，乃乙○○反
倒擔心上情遭其父母發現；遭警方所查獲之相關物品中，另包括
有不具殺傷力之槍枝、子彈及零件等，堪認乙○○辯解各情係屬
卸責之詞，不足採信，應認該槍枝係乙○○自不詳姓名者處所取
得。乙○○原審選任辯護人雖為乙○○辯稱：上訴人二人警詢筆
錄之時間相近，且上訴人二人所供述之內容大致相同，彼等二人
顯無事先串供，上訴人二人於警詢中相關供述各情應係事實云云
。然乙○○確有如原判決事實欄所載之犯行，已如前述，乙○○
原審選任辯護人為乙○○所辯解之上開各情，並不能為有利於乙
○○之論斷等情，予以綜合判斷。因而撤銷第一審關於乙○○未
經許可，持有可發射子彈具有殺傷力之改造手槍部分之判決，就
此部分改判論處乙○○未經許可，持有可發射子彈具有殺傷力之
改造手槍罪刑，已於判決內說明其所憑之證據及其認定之理由，
從形式上觀察，並無違背法令之情形。按證據之取捨與證據之證
明力如何，均屬事實審法院得自由裁量、判斷之職權；苟其此項
裁量、判斷，並不悖乎通常一般之人日常生活經驗之定則或論理
法則，又於判決內論敘其何以作此判斷之心證理由者，即不得任
意指摘其為違法，而據為提起第三審上訴之合法理由。原判決綜
合上述各項證據資料，認定乙○○確有如原判決事實欄所載之犯
行等情，乃屬其採證認事調查職權之合法行使，不容任意指為違
法。原判決援引證人即警員林建南相關供述各情（原判決第五頁
第十至十五行），為認定甲○○有如原判決事實欄所載犯行之主
要論據之一，並說明李飛德、洪碧霞相關供述各情，均不能為有
利於甲○○之認定（原判決理由欄壹、二、(二)、３），即認甲○
○辯解及林建南、李飛德、洪碧霞相關供述各情，均不能為有利
於乙○○之論斷。乙○○上訴意旨援引甲○○辯解及林建南、李
飛德、洪碧霞相關供述各情，任意為有利於乙○○之推論，並非
有據。縱認原判決就上情未逐一說明其何以不能為有利乙○○論
斷之理由，而有微疵，然於判決之結果並無影響，依刑事訴訟法
第三百八十條規定，仍不得據為合法之第三審上訴理由。原判決
說明乙○○雖將槍枝交與甲○○寄藏，然其間接持有仍屬犯罪行
為之繼續，應依修正後槍砲彈藥刀械管制條例第八條第四項之規
定論處等情，並非無憑，上訴意旨任意指摘原判決上開論述說明
，於法有違云云，並非有據。乙○○徒憑己意或就原判決已有說
明之事項，或就原審判斷證據證明力之合法職權行使，漫指其違
法，重為單純事實上之爭執，難謂係適法上訴第三審之理由，其
上訴違背法律上之程式，應予駁回。
據上論結，應依刑事訴訟法第三百九十五條前段、第三百九十七
條、第四百零一條，判決如主文。
中    華    民    國  九十八  年    二    月  二十六  日
                      最高法院刑事第一庭
                          審判長法官  董  明  霈
                                法官  林  茂  雄
                                法官  張  祺  祥
                                法官  宋      祺
                                法官  陳  祐  治
      本件正本證明與原本無異
                                      書  記  官
中    華    民    國  九十八  年    三    月    五    日
                                                      Ｑ


司法院資訊處製作；財團法人民間司法改革基金會備份。
